【裁判字號】    99,交聲,4031
【裁判日期】    991122
【裁判案由】    聲明異議
【裁判全文】
臺灣臺中地方法院交通事件裁定        99年度交聲字第4031號
原處分機關  交通部公路總局臺中區監理所臺中市監理站
異  議  人
即受處分人  甲○○○
上列異議人即受處分人因違反道路交通管理處罰條例案件，對於
交通部公路總局臺中區監理所臺中市監理站於民國97年 6月16日
所為裁決處分（案號：裁監稽違字第裁61-HC0000000號）不服，
聲明異議，本院裁定如下：
    主  文
異議駁回。
    理  由
一、原處分意旨略以：異議人即受處分人甲○○○所有之車牌號
    碼JJO-278號重機車，於民國96年10月2日16時20分許，在臺
    中縣太平市○○路 ○段處，因「在設有禁止停車標線之處所
    停車」之違規，經臺中縣警察局太平分局交通隊以中縣警交
    字第 HC0000000號違反道路交通管理事件通知單舉發。該舉
    發通知單經向異議人當時之戶籍地址「臺中縣太平市○○路
    510巷13號2樓」寄存送達後，並經原處分機關於97年6月16
    日依違反道路交通管理處罰條例第56條第1項第4款規定，裁
    處罰鍰新臺幣（下同）12,00元（已於99年4月移請法務部行
    政執行署臺中行政執行處執行收繳罰額），該裁決書亦已於
    97年6月19日向異議人上開戶籍址送達等語。
二、本件異議意旨略以：異議人未住戶籍地，所以未收到任何罰
    單，懇請通融等語。
三、按汽車駕駛人之行為，有經以科學儀器取得證據資料證明其
    行為違規，當場不能或不宜攔截製單舉發者，得逕行舉發，
    逕行舉發，應記明車輛牌照號碼、車型等可資辨明之資料，
    以汽車所有人為被通知人製單舉發，道路交通管理處罰條例
    第7條之2第1項第7款、第4項定有明文。再按逕行舉發者，
    應按已查明之資料填註車牌號碼、車輛種類、車主姓名及地
    址，並於通知單上方空白處加註逕行舉發之文字後，由舉發
    機關送達被通知人；違反道路交通管理事件行為人，未依規
    定自動繳納罰鍰，或未依規定到案聽候裁決，處罰機關應依
    基準表於舉發違反道路交通管理事件通知單送達且逾越應到
    案期限60日後之3個月內，逕行裁決之。違反道路交通管理
    事件統一裁罰基準及處理細則第11條第1項第4款、第44條第
    1項復分別定有明文。是汽車有超速違規經科學儀器照相採
    證者，原則上以汽車所有人為舉發對象，並依其於公路監理
    機關登記之姓名、地址等資料為通知送達，如所有人未依規
    定到案聽候裁決，處罰機關應依道路交通管理事件統一裁罰
    基準表於舉發違反道路交通管理事件通知單送達且逾越應到
    案期限60日之3個月內，逕行裁決之。另汽車所有人名稱、
    地址等如有變更，均應向公路監理機關辦理登記；汽車有各
    項異動，不依規定申報登記者，處汽車所有人900元以上1,8
    00元以下罰鍰，道路交通安全規則第23條第1項、道路交通
    管理處罰條例第16條第1項第1款分別定有明文。是核之前開
    各項規定，汽車所有人之地址有變更時，應辦理變動登記，
    俾便公路監理機關為交通秩序之管理，如未依法辦理變動登
    記，則其不利益（如本件採行寄存送達方式而視為已合法送
    達之不利益）自應由汽車所有人承擔。
四、次按受處分人不服道路交通管理處罰條例第8條所定主管機
    關所為之處罰者，得於接到裁決書之翌日起20日內，向管轄
    地方法院聲明異議，道路交通管理處罰條例第87條第1項定
    有明文，又交通法庭認聲明異議不合法律上之程式，且無從
    補正者，應以裁定駁回之，道路交通事件處理辦法第17條前
    段亦定有明文。又處理違反道路交通管理事件，有關文書送
    達之程序，依行政程序法之規定，違反道路交通管理事件統
    一裁罰基準及處理細則第5條定有明文。而行政程序法第74
    條規定，送達，不能依前2條規定為之者，得將文書寄存送
    達地之地方自治或警察機關，並作送達通知書2份，1份黏貼
    於應受送達人住居所、事務所、營業所或其就業處所門首，
    另1份交由鄰居轉交或置於該送達處所信箱或其他適當位置
    ，以為送達。前項情形，由郵政機關為送達者，得將文書寄
    存於送達地之郵政機關。寄存機關自收受寄存文書之日起，
    應保存3個月。是行政機關或郵政機關依行政程序法第74 條
    第1項規定為送達者，如於應受送達處所確已完成文書寄存
    於送達地之地方自治、警察機關或郵政機關，並製作送達通
    知書2份，1份黏貼於送達處所之門首，另1份交由鄰居轉交
    或置於送達處所信箱或其他適當位置時，無論應受送達人實
    際上於何時受領文書，均以寄存之日視為收受送達之日期，
    而發生送達效力（最高行政法院95年度裁字第634號裁定要
    旨、臺灣高等法院暨所屬法院97年法律座談會刑事類提案第
    42號研討結果可資參照）。
五、經查：本件違規停車之舉發，本得依法逕行舉發，並以系爭
    車輛所有人為舉發對象，且依其登記地址為系爭舉發通知單
    之送達，業如前述，而本件異議人於公路監理機關所登記之
    車主地址係「臺中縣太平市○○路510巷13號2樓」，且異議
    人自92年2月27日起即設籍在「臺中縣太平市○○路510巷13
    號2樓」，迄未遷出，有車號查詢重型機車車籍資料及本院
    經內政部戶政司戶役政資料電子閘門系統查詢之異議人個人
    基本資料查詢結果各1份可參，原舉發機關依該地址為系爭
    舉發通知單、裁決書之送達，自屬無誤。異議人雖稱未住在
    戶籍地，惟其戶籍確實設於上揭地址許久，且其本人亦為該
    戶籍之戶長，有其全戶戶籍資料查詢結果1紙在卷可憑，縱
    異議人其後因故遷徙他處，惟其既未前往戶政機關辦理戶籍
    資料之異動，自難認其已有廢止住所之積極意思表示。況原
    舉發單位及公路監理機關從未接獲異議人任何變更駕籍地、
    車籍地或通訊地址之申請，客觀上亦無從查知悉異議人之居
    住處所有無遷徙，其因之依現有之戶籍地址寄送本件裁決書
    ，自不得指其送達程序有何違失。而上開裁決書業經原處分
    機關交付郵局掛號郵寄異議人之前開戶籍地址，因未獲會晤
    異議人，亦無可代為收受上開裁決書之同居人、受僱人或應
    送達處所之接收郵件人員，郵局遂於97年6月19日依行政程
    序法第74條規定，將上開裁決書寄存送達地之郵政機關即太
    平宜欣郵局，並作送達通知書2份，1份黏貼於應受送達人住
    居所、事務所、營業所或其就業處所門首，另1份置於該送
    達處所信箱或其他適當位置，以為送達，而完成寄存送達程
    序等情，有原處分機關之送達證書1紙在卷足稽，揆諸前揭
    條文規定之意旨，本件裁決書之寄存送達已生合法送達之效
    力，自不因異議人有無領取而受影響。又異議人之送達地在
    臺中市，與原處分機關（址設臺中市○○路77號）在同一鄉
    鎮市，計算聲明異議期間自無庸扣除在途期間。是以，異議
    人之聲明異議期間應自該裁決書送達之翌日即97年6月20日
    起算20日，即至97年7月9日屆滿，而異議人遲至99年11月10
    日始具狀聲明異議，有其聲明異議狀上蓋用之交通部公路總
    局臺中區監理所臺中市監理站收件章可按，其異議顯已逾上
    開20日之法定異議期間，且無從命其補正，自應予以駁回。
五、據上論斷，應依道路交通管理處罰條例第87條第2項，道路
    交通事件處理辦法第17條前段，裁定如主文。
中    華    民    國    99    年    11    月    22    日
                      交通法庭  法  官  林美玲
以上正本證明與原本無異。
如不服本裁定，應於收受送達後5日內向本院提出抗告狀。（應
附繕本）
                                書記官  黃珮華
中    華    民    國    99    年    11    月    22    日

司法院資訊處製作；財團法人民間司法改革基金會備份。
